【裁判字號】    98,交聲,2119
【裁判日期】    981210
【裁判案由】    交管條例聲異
【裁判全文】
臺灣板橋地方法院交通事件裁定        98年度交聲字第2119號
原處分機關  交通部公路總局臺北區監理所板橋監理站
異  議  人  甲○○
即受處分人
上列異議人因違反道路交通管理處罰條例案件，對於交通部公路
總局臺北區監理所板橋監理站於民國98年7 月20日以板監裁字第
裁41-CZ0000000號所為之裁決處分（原舉發案號：臺北縣政府警
察局98年6 月16日北縣警交大字第CZ0000000 號），聲明異議，
本院裁定如下：
    主  文
異議駁回。
    理  由
一、按汽車駕駛人，行經有燈光號誌管制之交岔路口闖紅燈者，
    處新臺幣（下同）一千八百元以上五千四百元以下罰鍰；汽
    車駕駛人有第五十三條情形者，記違規點數三點，道路交通
    管理處罰條例第53條第1 項、第63條第1 項第3 款分別定有
    明文。
二、原處分意旨略以：異議人即受處分人甲○○於民國98年5 月
    28日下午2 時54分許，駕駛車牌號碼為BBU-927 號之重型機
    車，行經有燈光號誌管制之臺北縣板橋市縣○○道與民生路
    之交岔路口（下稱系爭路口）時闖紅燈往中和方向直行，經
    臺北縣政府警察局海山分局執勤警員拍照採證後，於98年6
    月16日以北縣警交大字第CZ0000000 號違反道路交通管理事
    件通知單逕行舉發（下稱舉發通知單）。嗣異議人依法提出
    申訴，經交通部公路總局臺北區監理所板橋監理站於98年7
    月20日以板監裁字第裁41-CZ0000000號裁決書裁決，裁處異
    議人罰鍰一千八百元，並記違規點數三點。
三、異議意旨則略以：當時系爭路口直向、橫向之燈光號誌皆為
    紅燈，等候時間過久，見其他機車騎士直行，異議人因而認
    為燈光號誌已故障，始起步直行。且舉發照片也明示直向行
    人正經過行人穿越道，橫向車輛也尚未行駛，異議人後方機
    車騎士亦跟著直行，舉發通知單上之違規事實與事實不符，
    爰請求撤銷原處分云云。
四、經查：
(一)本件異議人確於上開時、地在行車號誌為紅燈之情形下，仍
    駕駛機車直行之行為乙節，有原舉發機關採證彩色照片二幀
    附卷可稽，且為異議人所不爭執，是此部分之事實堪以認定
    ，合先敘明。
(二)依道路交通標誌標線號誌設置規則第231 條第2 項規定，行
    車管制號誌在黃色燈號結束後，應有一秒以上之全紅時間，
    在該交岔路口同時有行人及車輛之狀況下，並應依交岔路口
    近端停止線至遠端行人穿越道之距離長度（單位：公尺，代
    號為P ）、平均車長（得採用6 公尺，代號為L ）、平均車
    速（得採用行車速限，單位：公尺/ 秒，代號為V ）等要素
    計算，以(W+L)/V 為原則。而臺北縣板橋市○縣○○道、民
    生路均為主要幹道，其上並皆可設置高架道路，路幅甚寬，
    是若以平均車長6 公尺、一般市區行車速限為時速50公里（
    即秒速約為13.89 公尺），近端停止線至遠端行人穿越道之
    距離長度估計至少50公尺以上（因民生路在該路口有高架快
    速道路，應較縣民大道為寬）之情形下，全紅時間原則上依
    該公式計算即約為4 秒以上（50+6/13.89≒4 ），以利原在
    綠燈時進入該交岔路口之行人及車輛可以迅速通過該路口，
    是在此全紅時間中，尚未進入該路口之車輛自仍應遵守紅燈
    號誌停等，不能逕行進入路口以免危及尚未通過之行人及車
    輛之安全，要屬當然。
(三)本件違規時間為98年5 月28日適逢端午節假日，雖車流量應
    較上班日少，然民生路為板橋市○○○道，是在假日下午2
    時許，理應仍有一定車流量，是若確如異議人所述，當時該
    路口橫向、直向皆為紅燈甚久的話，則與異議人同向停等紅
    燈之汽機車應累積有一定之數量，然依上開採證照片二幀所
    示（照片為相差一秒之連續照片），與異議人一同通過該路
    口之車輛僅有機車，並無汽車，在異議人之前之機車僅約有
    十輛、在異議人之後者，更僅有一輛機車，之後即無任何車
    輛一同起步通過該路口，則依前所述之民生路車流量觀之，
    實難想像在停等紅燈甚久之情形下，竟仍僅有十二輛機車停
    等？是異議人所述，似與常情不符。且由採證照片右方所示
    ，當時縣民大道上已有機車停等，可徵當時縣民大道上之行
    車號誌應確如異議人所述已變換為紅燈，然此時依採證照片
    所示，縣民大道上之行人專用號誌竟仍為紅燈，而非行人可
    以通行之綠燈，該名異議人所述提藍色手提袋之女性行人，
    復係「剛」從人行道處開始進入縣民大道之行人穿越道，可
    徵當時橫向之縣民大道號誌應係剛變換為紅燈，故行人專用
    號誌方尚未變換為綠燈甚明，亦即本件應係處於縣民大道上
    之行車號誌剛變為紅燈，而民生路上之行車號誌尚未變換為
    綠燈之「全紅時間」，應無疑義。
(四)綜合上情可知，本件顯然並非異議人所述直向、橫向之行車
    號誌皆為紅燈甚久之情形，而係異議人原在民生路上與其他
    機車一同停等紅燈，而此時橫向原綠燈之縣民大道剛變換為
    紅燈，處在民生路、縣民大道皆為紅燈之前述「全紅時間」
    內，以利原已進入路口之車輛及行車儘速通過該路口，且因
    民生路、縣民大道均屬路幅甚寬之主要幹道，故全紅時間可
    能達4 、5 秒以上，此時原在民生路上停等之機車因橫向縣
    民大道已變換為紅燈，「自認」民生路隨即會變換為綠燈，
    故提早在燈號仍為紅燈之情形下起步（此亦為臺灣地區機車
    駕駛人常見之駕駛行為），方會有前述縣民大道上之行人專
    用號誌仍為紅燈，且包括異議人機車在內僅約有十餘輛機車
    在燈號仍為紅燈之情形下起步通過路口，不見有起步較慢之
    自小客車一同進入路口之情形，至為灼然。準此，本件系爭
    路口既處在全紅時間內，一般而言亦不過數秒鐘，顯未達所
    謂等候超時或過久之程度，並無令人誤認為燈號故障之虞，
    異議人竟在燈號仍明顯為紅燈之情形下，貪圖一時便利而跟
    隨其他機車提早起步而通過路口，是其確有闖越紅燈之故意
    之行為，甚為明確。
五、綜上所述，異議人執前揭情詞為辯，尚非足採，其確有本件
    闖紅燈之違規事實，堪以認定。據此，原處分機關依道路交
    通管理處罰條例第53第1 項、第63條第1 項第3 款及違反道
    路交通管理事件統一裁罰基準表之規定，裁處異議人罰鍰一
    千八百元，並記違規點數三點，核無不當，本件異議為無理
    由，應予駁回。
六、據上論斷，應依道路交通案件處理辦法第19條，裁定如主文
    。
中    華    民    國    98    年    12    月    10    日
                  交通法庭  法  官 張紹省
以上正本證明與原本無異。
如不服本裁定應於送達後五日內向本院提出抗告狀。
                            書記官 周雅玲
中    華    民    國    98    年    12    月    10    日


司法院資訊處製作；財團法人民間司法改革基金會備份。
